臺灣臺中地方法院刑事判決　　　　　　　96年度易字第4205號
公　訴　人　臺灣臺中地方法院檢察署檢察官
被　　　告　丙○○
上列被告因詐欺案件，經檢察官提起公訴（96年度偵緝字第957
號）及移送併辦（96年度偵字第27855號），因被告就被訴事實
為有罪之陳述，經本院告知簡式審判程序意旨，並聽取公訴人及
被告之意見後，本院合議庭裁定由受命法官獨任依簡式審判程序
審理，茲判決如下：
    主    文
丙○○幫助意圖為自己不法之所有，以詐術使人將本人之物交付
，處有期徒刑陸月，如易科罰金，以新臺幣壹仟元折算壹日。減
為有期徒刑參月，如易科罰金，以新臺幣壹仟元折算壹日。
    犯罪事實
一、丙○○曾於民國（下同）95年間，因施用第1級毒品海洛因
    案件，經本院於96年3月23日以95年度訴字第3438號判處有
    期徒刑11月確定（尚未執行，於本件不構成累犯）。其明知
    依一般社會生活之通常經驗，要在郵局或金融機構開立帳戶
    並無困難，一般人均係使用自己之帳戶，只有別有用心之人
    才會不使用自己之帳戶，而使用他人帳戶，且已能預見提供
    帳戶予他人使用，可能遭不詳犯罪集團藉以遂行詐欺被害人
    使之將款項匯入該帳戶，並作為犯罪贓款匯進提出之用，嗣
    再提領一空，致使被害人及偵查機關無從追查，進而便利實
    施詐欺之財產犯罪，惟其仍不違其本意，不顧他人所可能遭
    害之危險，而基於幫助某不詳真實姓名成年男子等人所組成
    之詐欺集團實施詐欺取財之不確定犯意，先於民國（下同）
    95年10月5日，前往臺中縣霧峰鄉○○路93號臺灣郵政霧峰
    民生路郵局辦理其所開設之局號0000000、帳號0000000帳戶
    存摺補發、印鑑更換等事宜，並於95年10月13日領取晶片金
    融卡並設定語音密碼後，即於同日某時，在臺中縣霧峰鄉草
    湖村某處，將上開郵局之存摺、印章、金融卡及密碼等物，
    以新臺幣（下同）5千元之代價，交予詐欺集團所屬之真實
    姓名不詳成年男子，而任由他人藉以遂行詐欺取財犯罪，以
    此方式幫助該等成年人詐騙他人財物。
二、嗣後上開成年人與所屬之詐騙集團，即共同基於意圖為自己
    不法所有之犯意聯絡，先以整合債務之夾報廣告，誘使急需
    貸款之丁○○見廣告後，即撥打電話與對方聯繫，自稱「承
    辦專員張嘉琪」、「國泰世華銀行組長」、「會計師」、「
    賴經理」等人，即陸續以辦理保單、繳納保證金、預繳利息
    、身份確認金等名義，要求丁○○匯款，致丁○○陷於錯誤
    ，即依對方指示，陸續先後於95年10月16日11時55分左右，
    在臺中縣太平市○○路338號太平永豐郵局，匯款5萬元；於
    95年10月19日10時19分左右，在臺中市○區○○路356號臺
    中旱溪郵局，匯款8萬元至丙○○上開帳戶內；並另於95年9
    月18日至95年9月26日間，陸續匯款60萬1200元至朱嘉慶、
    伍敏智、林素娟、賴和平等人（分別由檢察官偵辦及移送本
    院併辦）所開設之臺中健行路郵局、臺中民權路郵局、大里
    郵局、臺中商銀松竹分行、臺中商銀太平分行等帳戶。另林
    尹凡於95年10月17日看到「萬泰鈔好貸」之廣告後，亦撥打
    電話與對方聯繫，自稱「許佳惠」之人，即以手續費名義，
    要求林尹凡匯款，致林尹凡陷於錯誤，而依照指示於95年10
    月18日11時24分左右，在臺中縣太平市○○○路25號太平郵
    局匯款18600元至丙○○上開帳戶內。而上開匯入金額，於
    同日即被該詐欺集團成員分別提領一空，獲取不法利益，丙○○因而幫助該詐欺集團之人等實施詐欺取財得逞。上開詐
    騙集團成員另於95年10月27日上午11時左右，假冒「臺北地
    方法院書記官」名義，透過電話連絡乙○○，佯稱其帳戶內
    之款項會遭人提領，必須匯款至該人所指定之帳戶代為保管
    ，一星期之後便會退款，使童金月陷於錯誤，於同日下午15
    時左右，前往臺中縣沙鹿鎮○○路106 號之合作金庫商業銀
    行沙鹿分行，匯款5萬元至丙○○上開郵局帳戶內（此部分
    款項尚未經提領）。
三、案經臺中縣警察局霧峰分局報告、新竹市警察局移送臺灣臺
    中地方法院檢察署檢察官偵查起訴及臺中市警察局第二分局
    報告臺灣臺中地方法院檢察署檢察官偵查移送併辦。
    理  由
一、本案被告丙○○所犯係死刑、無期徒刑、最輕本刑為3年以
    上有期徒刑以外之罪，其於本院準備程序就前開被訴事實為
    有罪之陳述，經受命法官告知簡式審判程序之旨，並聽取其
    與公訴人之意見後，本院認無不得或不宜改依簡式審判程序
    進行之處，而依刑事訴訟法第273條之1第1項、第284條之1
    ，裁定本案由受命法官獨任進行簡式審判程序，又被告雖因
    本案在押，然其既於準備程序當日被提解到庭訊問時就被訴
    事實為有罪之陳述，經聽取當事人意見後旋即裁定由受命法
    官獨任進行簡式審判程序，並隨即由受命法官任審判長進行
    簡式審判程序，被告既仍持續認罪，應可認其已放棄答辯，
    自難認有何剝奪其實行防禦權之情事，合先敘明。
二、訊據被告丙○○於本院審理時，對於其有於上開時地，將其
    所有之上開郵局帳戶出售予不詳真實姓名成年男子，嗣後該
    男子及其所屬之詐騙集團即以電話詐騙之方式，使被害人林
    尹凡、丁○○及乙○○均陷於錯誤，而分別匯款至被告之上
    開帳戶內等情供承不諱，核與被害人林尹凡、丁○○及乙○○於警詢時指訴（上開被害人於警詢時陳述之詞，係屬被告
    以外之人於審判外之陳述，依刑事訴訟法第159條第1項規定
    ，本不得作為證據，然而當事人〈即被告及公訴人〉於本院
    調查證據時，知有前開情形，而未於言詞辯論終結前聲明異
    議，依同法第159條之5第2項規定，視為經當事人於審判程
    序同意作為證據，本院審酌其上開言詞陳述作成時之情況，
    並無任何不法情事，認為適當，得為證據），被害人丁○○
    及乙○○於偵查中證述被害之情節相符（上開被害人於偵查
    中向檢察官所為之陳述，雖屬傳聞證據，然無證據顯示有顯
    不可信之情況，亦經具結，依刑事訴訟法第159條之1第2項
    規定，亦得為證據。），並有郵政國內匯款執據3紙、合作
    金庫銀行匯款回條聯1紙、剪報1份、中華郵政股份有限公司
    臺中郵局95年12月4日中管字第0952106008號函檢附被告帳
    戶立帳申請書及客戶歷史交易清單各1份在卷可資佐證。
二、按刑法上之故意，分為直接故意（確定故意）與間接故意（
    不確定故意），行為人對於構成犯罪之事實，明知並有意使
    其發生者，為直接故意；行為人對於構成犯罪之事實，預見
    其發生而其發生並不違背其本意者，為間接故意。且幫助犯
    之成立，以行為人主觀上認識被幫助者正欲從事犯罪或係正
    在從事犯罪，且該犯罪有既遂之可能，而其行為足以幫助他
    人實現構成要件者，即具有幫助故意，並不以行為人確知被
    幫助者係犯何罪名為必要。次按自政府開放金融業申請設立
    後，金融機構大量增加，使一般人申請存款帳戶極為容易且
    便利。是除非活期存款帳戶使用人欲將帳戶充作犯罪之用，
    否則一般充作正常使用之活期存款帳戶，並無向他人購買之
    必要，此乃一般人皆知之常識。況近來新聞媒體，對於不肖
    犯罪集團常大量收購存款帳戶後，再持以供作犯罪使用，藉
    此逃避檢警查緝之情事，亦多所報導；被告丙○○係有正常
    智力之人，有長期使用帳戶之經驗，對他人使用其帳戶，係
    用於不法之目的，自應有所認識，蓋如非供作犯罪出入之帳
    戶或其他不法目的，應無隱匿自己名義帳戶而拿走他人金融
    帳戶使用之必要。乃其竟提供前開郵局帳戶之存摺、提款卡
    等物予不詳人，其對於上開帳戶將可能遭人做為詐欺取財犯
    行所得財物匯入使用之情形，應有所之認知，且可預見其發
    生。參以上開被告所交付之帳戶，於被害人在當日匯款，隨
    即於當日遭提領一空之情形，有該等帳戶交易明細資料可稽
    ，其顯非一般人正常之存提款使用。另以被害人分別係接獲
    電話或見到夾報廣告而電話連絡後始遭詐騙，衡情此類詐騙
    行為不可能僅對少數被害人為之，且該犯罪集團分工精細，
    各成員分別扮演專員、經理、組長、書記官等角色，致被害
    人被騙而各自匯款，以此詐欺方法獲取鉅額犯罪所得之情狀
    觀之，本件詐欺集團成員，顯均係共同以意圖為自己不法之
    所有，以詐術使人將本人之物交付無疑，彼等從事詐財之不
    法行為，應成立刑法第339條第1項之詐欺取財罪。被告提供
    存款帳戶予該等人實施詐欺取財犯行，幫助彼等遂行詐欺犯
    罪，事證至為明確，犯行堪以認定，應依法論科。
三、按刑法上之幫助犯，係指以幫助之意思，對於正犯資以助力
    ，而未參與實施犯罪之行為者而言（最高法院49年臺上字第
    77號判例意旨參照）。查被告丙○○既預見將帳戶交予他人
    ，可能供為詐欺犯罪被害人匯款之用，竟提供帳戶之提款卡
    、存摺等物予他人供詐欺取財之用，雖並未參與詐欺取款之
    行為，然其顯係以幫助之意思，參與詐欺取財構成要件以外
    之行為，為幫助犯，而詐欺集團成員等人嗣後即利用其所交
    付之帳戶，實施詐欺取財犯罪，又不違被告本意，故核被告
    所為，係犯刑法第339條第1項之幫助詐欺取財罪，並依刑法
    第30條第2項之規定，按詐欺取財罪正犯之刑減輕之。上揭
    詐欺集團成員等人，為前開詐欺取財犯行，有犯意聯絡及行
    為分擔，固均為共同正犯，惟幫助犯係從犯，從屬正犯而成
    立，刑法上既無「共同幫助」之情，當亦無「幫助共同」之
    可言（司法院70廳刑一字第1104號函亦同此見解），附此敘
    明。被告丙○○以一交付帳戶之幫助詐欺犯行，同時致被害
    人林尹凡、丁○○及乙○○遭人詐欺取財，係一行為觸犯數
    罪名，應依刑法第55條想像競合犯之規定從一重論處。再公
    訴人併案被告幫助詐欺被害人丁○○之事實部分，業已經公
    訴人起訴，就此同一事實，本院自應併予審理，附此說明。
    爰審酌被告將帳戶供他人犯罪使用，影響社會正常交易安全
    ，增加被害人尋求救濟之困難，並使犯罪之追查趨於複雜，
    及被告丙○○出售帳戶獲利5千元，其提供之帳戶僅有1本，
    對被害人所造成之損害程度，被告於犯罪後於本院審理中始
    坦承犯行，又未能與被害人達成和解，暨被告犯罪之動機、
    目的、手段平和，檢察官對被告具體求刑有期徒刑4到5月等
    一切情狀，量處如主文所示之刑，並諭知易科罰金之折算標
    準。次查，中華民國96年罪犯減刑條例已於96年6月15日由
    立法院三讀通過，經總統於96年7月4日以華總一義字第
    09600083761號令公告至96年7月16日生效施行，本件被告犯
    罪係於該減刑條例規定96年4月24日減刑基準日前所犯，合
    於該減刑條例之第2條第1項第3款、第3條第1項第15款所列
    減刑規定，且按上開減刑條例第5條規定：「本條例施行前
    ，經通緝而未於中華民國96年12月31日以前自動歸案接受偵
    查、審判或執行者，不得依本條例減刑。」，被告雖因本案
    經本院於96年11月20日發布通緝，嗣於96年11月24日緝獲歸
    案，有本院96年中院彥刑緝字第1003號通緝書及96年中院彥
    刑銷字第1193號撤銷通緝書在卷可稽，然被告係於上開減刑
    條例施行後始經本院發布通緝，參諸上開規定，仍得依同條
    例第2條第1項第3款之規定予以減刑，並諭知易科罰金之折
    算標準。至被告丙○○所交付之存摺、提款卡等物，雖係供
    本案犯罪所用之物，惟並非違禁物，亦未扣案，為免將來執
    行困難，爰不予宣告沒收。
據上論斷，應依刑事訴訟法第273條之1第1項、第299條第1項前
段，刑法第30條第1項、第2項、第339條第1項、第55條、第41
條第1項前段，刑法施行法第1條之1，中華民國96年罪犯減刑條
例第2條第1項第3款、第3條第1項第15款、第7條、第9條判決如
主文。
本案經檢察官甲○○到庭執行職務。
中　　華　　民　　國　　96　　年　　12　　月　　14　　日
　　　　　　　　　刑事第四庭    法　官　 林宜民
上正本證明與原本無異。
如不服本判決，應於收受送達後10日內向本院提出上訴書狀（應
敘述具體理由並附繕本）。
上訴書狀如未敘述理由，應於上訴期間屆滿後20日內補提理由書
於本院。
                                書記官   蔡伸蔚
中　　華　　民　　國　　96　　年　　12　　月　　14　　日
附錄本案論罪科刑法條全文：
中華民國刑法第339條第1項
（普通詐欺罪）
意圖為自己或第三人不法之所有，以詐術使人將本人或第三人之
物交付者，處5年以下有期徒刑、拘役或科或併科1千元以下罰金
。
